【裁判字號】    99,監宣,118
【裁判日期】    990730
【裁判案由】    監護宣告
【裁判全文】
臺灣臺南地方法院民事裁定            99年度監宣字第118號
聲  請  人  甲○○
代  理  人  林媗琪律師
上列聲請人聲請監護宣告事件，本院裁定如下：
    主      文
宣告乙○○（男，民國○○年○月○日生、身分證統一編號：Ｚ00000
0000號，住臺南市○區○○街112巷16號之1）為受輔助宣告之人
。
選定聲請人甲○○（女，民國○○年○月○○日生、身分證統一編號
：Ｚ000000000號，住臺南市○區○○街112巷16號之1）為受輔助
宣告之人之輔助人。
聲請費用新臺幣捌仟參佰參拾肆元由受輔助宣告之人乙○○負擔
。
    理    由
一、按對於因精神障礙或其他心智缺陷，致其為意思表示或受意
    思表示，或辨識其意思表示效果之能力，顯有不足者，法院
    得因本人、配偶、四親等內之親屬、最近一年有同居事實之
    其他親屬、檢察官、主管機關或社會福利機構之聲請，為輔
    助之宣告，民法第15條之1第1項定有明文。次按，法院對於
    監護之聲請，認為未達民法第14條第1項之程度，而有輔助
    宣告之原因者，得依聲請或依職權以裁定為輔助之宣告，民
    事訴訟法第624條之3第1項亦定有明文。再按受輔助宣告之
    人，應置輔助人，民法第1113條之1第1項亦定有明文。
二、本件聲請意旨略以：
  (一)聲請人甲○○為相對人之母，且相對人乙○○之父業已過世
    ，而其並無其他兄弟姊妹，亦無配偶，有戶籍謄本可證。
  (二)乙○○於民國○○年○月○日出生，幼稚園時期即有智能障礙之
    現象，其約於小學三、四年級時，方至臺南市立醫院為評估
    ，進而申請殘障手冊。後於93年11月16日經鑑定為中度智障
    ，此有殘障手冊為證。又相對人因智能不足，目前生活雖可
    自理，能自行吃飯、洗澡、洗頭並會綁鞋帶、扣扣子，但對
    數字、金錢等較無概念，僅會簡單之數字運算，對物品價值
    較無法評估，因此僅能購買簡單價位低之生活用品，無法為
    重要財產之處分、設定負擔、買賣、租賃，或為消費借貸、
    消費寄託、保證、贈與或信託等法律行為。由上述情形觀之
    ，相對人應無處理自己事務之能力，為此聲請監護，並請求
    選任聲請人為乙○○之監護人，以便日後為其處理事務。
  (三)又乙○○為中度智能障礙，其究應為監護宣告，抑或僅達輔
    助宣告之程度，未經鑑定，尚難確認，是聲請人爰依民事訴
    訟法第624之3條第1項之規定，於鑑定後，倘認相對人未達
    民法第14條第1項之程度，而僅有輔助宣告之原因者，裁准
    為輔助宣告等語。
三、經查，聲請人為乙○○之母親，此有戶籍謄本為證，揆諸上
    開規定，聲請人聲請乙○○為監護宣告之人之資格，自無欠
    缺。經查，聲請人主張上情，據其提出殘障手冊為憑，本院
    依乙○○之精神狀況，並函請行政院衛生署臺南醫院指派該
    院精神科顏嘉男醫師協助鑑定乙○○之精神狀態，其意見：
    「一般醫學檢查：個案意識清醒，注意力尚可，言語表達及
    理解能力有障礙，言語內容貧乏，個人衛生及自我照顧能力
    需他人監督，無法獨立執行購物等較複雜之行為，四肢可自
    主行動。精神檢查方面：個案的認知功能不佳，判斷力、定
    向感、記憶力、抽象思考能力、計算能力，皆有障礙。綜合
    以上，黃員為一中度智能不足之個案，認知功能、言語能力
    及現實判斷力不佳，意思表示或辨識其意思表示效果之能力
    顯有不足，預後不佳且回復之可能性低，建議為輔助宣告。
    基於受鑑定人有智能障礙，致為意思表示或受意思表示，或
    辨識其意思表示效果之能力，顯有不足，且接受治療後回復
    可能性甚低，因而不能管理自己財產，可為輔助宣告」，有
    本院99年6月23日訊問筆錄在卷可稽，
    堪信乙○○非完全不能為意思表示或受意思表
    示，亦非完全不能辨識其意思表示之效果，未達應受監護宣
    告之程度，惟其為意思表示或受意思表示，或辨識其意思表
    示效果之能力，顯有不足，從而，乙○○雖尚非達應予監護
    宣告之程度，惟有受輔助之必要，爰依聲請以裁定為輔助之
    宣告。
四、次查，聲請人甲○○（女，民國○○年○月○○日生、身分證統
    一編號：Ｚ000000000號，住臺南市○區○○街112巷16號之1
    ）為受輔助宣告之人乙○○之母，有戶籍謄本附卷可參，相
    對人自幼與聲請人共同生活迄今等情，業經聲請人陳明在卷
    ，有本院99年6月23日訊問筆錄可參，故本院審酌上情認由
    聲請人甲○○擔任輔助人，最能符合受輔助宣告之人之最佳
    利益，爰選定聲請人甲○○為輔助人。
五、依民事訴訟法第624條之1第3項、第608條第1項、第95條、
    第87條第1項，裁定如主文。
中    華    民    國    99    年    7     月    30    日
                      家事法庭    法  官  郭貞秀
正本係照原本作成。
如不服本裁定關於選定輔助人之部分，應於送達後10日內向本院
提出抗告狀，並繳納抗告費新臺幣1,000元；其餘關於輔助宣告
之部分，不得抗告。
中    華    民    國    99    年    7     月    30    日
                                  書記官  鄭隆慶

司法院資訊處製作；財團法人民間司法改革基金會備份。
